【裁判字號】    89,上易,233
【裁判日期】    890229
【裁判案由】    侵占
【裁判全文】
臺灣高等法院刑事判決                            八十九年度上易字第二三三號
    上  訴  人  臺灣新竹地方法院檢察署檢察官
    被      告  乙○○
右上訴人，因被告侵占等案件，不服臺灣新竹地方法院八十八年度易字第四二八號，
中華民國八十八年十月十二日第一審判決（起訴案號：臺灣新竹地方法院檢察署八十
八年度偵字第二七二六號）提起上訴，本院判決如左：
    主  文
原判決撤銷。
乙○○動產擔保交易之債務人，意圖不法之利益，將標的物出賣，致生損害於債權人
，處拘役拾日，如易科罰金以佰元折算壹日。
    事  實
一、乙○○於民國八十七年八月十日，向甲○○○企業股份有限公司（以下稱甲○○
    ○）以分期付款方式購買圖書五套，並以附條件買賣債務人名義與甲○○○簽訂
    分期付款合約書，約定買賣標的物為圖書五套，價金總計新臺幣（下同）十萬零
    五百九十元，先付頭款八千六百七十元，餘款分二十五期，每期付三千八百三十
    元，標的物存放地點為新竹市○○街七七號，在價金未付清之前，標的物所有權
    仍屬於出賣人甲○○○所有，買受人僅得依約占有使用，不得將標的物出賣。乙
    ○○為動產擔保交易之債務人，竟意圖不法之利益，於八十七年八月十七日收受
    該五套圖書後，即於當日在新竹市○○街七七號將上開圖書賣與邵麗娜，且未給
    付分期之款項，致生損害於債權人甲○○○。
二、案經甲○○○訴請臺灣新竹地方法院檢察署檢察官偵查起訴。
    理  由
一、被告乙○○對於右揭以分期付款附條件買賣方式購買圖書五套，未付清價款即將
    之出賣予邵麗娜之事實，業據其於檢察官偵查中、原審及本院審理時坦承不諱，
    核與告訴人甲○○○之代理人丙○○於檢察官偵查中及本院調查時指訴情節相符
    ，並有訂購明細單、分期付款合約書影本在卷可稽。其於八十八年四月六日檢察
    官偵查中，並供稱：在送書前一星期（即八十七年八月十日）訂書，並付頭期款
    等語，證人邵麗娜於檢察官偵查中及原審均證稱有收到上開五套圖書，其雖稱係
    寄賣云云。然查被告既將上開圖書交付邵麗娜，並已就買賣價金及標的物，意思
    表示合致，買賣契約自已成立，自以被告所述係將書賣與邵麗娜之供述為可採。
    被告於原審雖辯稱伊不知在價金未付清之前，上開圖書所有權仍屬告訴人所有，
    證人即銷售上開圖書之業務員陳中興於原審證稱：沒有特別說，但合約書有寫等
    語。觀之卷附分期付款合約書確有該項記載，則被告該項辯解，顯不足採。被告
    係動產擔保交易之債務人，其將持有之動產擔保交易標的物出賣，顯具不法利益
    之意圖，又其出賣行為，亦致生損害於債權人甲○○○，被告犯行洵堪認定。
二、核被告所為，係犯動產擔保交易法第三十八條之動產擔保交易債務人，意圖不法
    之利益，將標的物出賣罪。起訴書已載明此一部分事實，起訴法條雖未引用該條
    文，本院仍應依法論科。
三、公訴意旨另以：被告意圖為自己不法之所有，於八十七年八月十七日，在新竹市
    ○○街七七號收受該五套圖書後，予以侵占入己，並將上開圖書賣與邵麗娜，因
    認被告另有侵占罪嫌。訊據被告否認有侵占之犯行，辯稱：我沒侵占，我買書
    付定金，款未繳清，我當時經濟困難，想以書轉為現金等語。查被告違反附條件
    買賣之約定，在未付清價金前，將標的物出賣，固觸犯動產擔保交易法第三十八
    條之罪。惟其目的在圖得不法之利益，尚難遽以推定其另有侵占之犯意，而另犯
    侵占罪。惟依公訴意旨認屬裁判上一罪之關係，爰不另為無罪之諭知。
三、原審以不能證明被告犯侵占罪，為其無罪之諭知，雖非無見。惟查被告犯有動產
    擔保交易法第三十八條之罪，已詳如前述，原判決就已起訴之此部分事實未予論
    科，自有未洽。檢察官上訴意旨指摘原判決諭知被告無罪不當，為有理由，應由
    本院予以撤銷改判。爰審酌被告之品行、犯罪之動機、目的、手段、被告已償還
    告訴人部分書款及犯罪後態度良好等一切情狀，量處如主文第二項所示之刑，並
    諭知易科罰金之折算標準。
據上論斷，依刑事訴訟法第三百六十九條第一項前段、第三百六十四條、第二百九十
九條第一項前段，動產擔保交易法第三十八條，刑法第十一條前段、第四十一條，罰
金罰鍰提高標準條例第一條前段、第二條，判決如主文。
本案經檢察官郭文東到庭執行職務。
中    華    民    國    八十九    年       二         月      二十九    日
                            臺灣高等法院刑事第三庭
                                審判長法  官  張  連  財
                                      法  官  張  傳  栗
                                      法  官  李  英  勇
右正本證明與原本無異。
不得上訴。
                                      書記官  倪  淑  芳
中    華    民    國    八十九    年       三         月       三       日
附錄：本案論罪科刑法條全文
動產擔保交易法第三十八條：
動產擔保交易之債務人，意圖不法之利益，將標的物遷移、出賣、出質、移轉、抵押
或為其他處分，致生損害於債權人者，處三年以下有期徒刑、拘役或科或併科六千元
以下之罰金。


司法院資訊處製作；財團法人民間司法改革基金會備份。
